analizador-foma/qichwa.foma
### qichwa-new.foma ###

read lexc qichwa-new.lexc
define Lexicon;

define C [c h|k|l|l l|m|n|ñ|p|q|r|s|s h|t|t s];

define V [a|i|u];

define Vlong [a a | i i | u u];

define Semi [w|y];

define closedSyl [r q | r p | p t | y k | r k | n k | n m | n q | s h q | t s | [n | q | r | y | m] [.#. | "^"] ];

define FirstPers "&" -> a || a "^" _ ,,
						"&" -> u || u "^" _ ,,
						"&" -> i || i "^" _ ,,
						"&" -> n i i || [Vlong | Semi | C] "^" _ ;

define Evidential [ m i | s h i | c h i];

#----------------#
# EUPHONIC RULES #
#----------------#

# rkU, rpU, ku se convierte en rka, rpa, ka delante -tsi / -pu / -mu / -maA
define Euphony u -> a || "^" [r p | r k | k | y k]  _ "^" (?* "^") [m u | p u | m a | t s i] ;

# El aplicativo -pU se convierte en -pa delante de -tsi, -mu o -maA
define EuphonyPu p u -> p a || "^" _ "^" (?* "^") [t s i | m u | m a] ;


# La eufonía se aplica también a verbos cuya raíz contiene esos sufijos : qarqu, qarpu, qarku ; yarku, yarqu, yarpu (la lista queda por completar)
define EuphonyRoot u -> a || [y | q] a [r q | r p | r k ] _ "^" (?* "^") [m u | p u | m a | t s i] ;

# Los sufijos -naA, -ykachaA, -kachaA, -paA, -kaA, -raA, -ykaA, -llaA, -yaA et -maA pierden la duración vocálica ante sílabas cerradas
define VowelShortening a a -> a || "^" [n | y k a c h | k a c h | p | k | r | y k | l l | y | m ] _ "^" closedSyl ;

define Paku a a -> a || "^" p  _ "^" k u ;

define ReducLlaa a a -> a || l l _ "^" [ Evidential | .#. ];

# La reducción vocálica se observa a veces delante de -mu, en general despues de una vocal larga  (shayamu-, chaayamu-, yarqaraykaayamunnam, ...)
define VowelShorteningYaa a a (->) a || "^" y  _ (?* "^") m u ;
define ShorteningShaa a a -> a || .#. s h _ "^" y a ;


# La reducción vocálica aparece también en las raices verbales shaa-, chaa-, rikaa-, kachakaa-, mantsakaa-, uraa- (la lista queda por completar)
define RootShortening a a -> a || .#. [ c h | s h | r i k | k a c h a k | m a n t s a k | u r ] _ "^" closedSyl ;


# El sufijo -chuu (variante de -chaw) pierde su duración en final de palabra
define VowelShorteningChuu	u u -> u || "^" c h _ .#. ;

# El pronombre "qam" se convierte en "qan" ante los sufijos -mi y -man
define QamQan m -> n || .#. q a _ "^" m [i | a n] .#. ;

#------------#
# Epenthesis #
#------------#
define Epenthesis [..] -> n i || [C | Vlong | Semi] _ "^" [n | n t s i k | y k i] ["^" | .#.] ;


#------------------------#
# Evidentials allomorphy #
#------------------------#

define FinalI i (->) 0 || C V "^" [m | s h | c h ] _ .#. ;

# Non standard spelling

define Labialisation n (->) m || "^" _ "^" p ;

define Sandhi2  y (->) 0 || i "^" _ [ k | "^" t ] ;


#------------ COMPILATION ---------------#
# Cleanup: remove morpheme boundaries
define Cleanup "^" -> 0;


define Grammar  Lexicon	.o.
				FirstPers .o.
				Euphony .o.
				EuphonyPu .o.
				EuphonyRoot .o.
				VowelShortening .o.
				Paku .o.
				VowelShorteningYaa .o.
				ReducLlaa .o.
				ShorteningShaa .o.
				RootShortening .o.
				VowelShorteningChuu .o.
				QamQan .o.
				Epenthesis .o.
				FinalI .o.
				Labialisation .o.
				Sandhi2 .o.
				Cleanup;

regex Grammar;
